最高法院刑事判決　　　　　　一○○年度台上字第五五三七號
上　訴　人　鄭舜田
選任辯護人　葉武侯律師
上列上訴人因妨害性自主案件，不服台灣高等法院高雄分院中華
民國九十九年六月九日第二審判決（九十八年度上訴字第一八三
九號，起訴案號：台灣屏東地方法院檢察署九十七年度偵字第四
六八六號），提起上訴，本院判決如下：
    主  文
上訴駁回。
    理  由
按刑事訴訟法第三百七十七條規定，上訴於第三審法院，非以判
決違背法令為理由，不得為之。是提起第三審上訴，應以原判決
違背法令為理由，係屬法定要件。如果上訴理由書狀並未依據卷
內訴訟資料，具體指摘原判決不適用何種法則或如何適用不當，
或所指摘原判決違法情事，顯與法律規定得為第三審上訴理由之
違法情形，不相適合時，均應認其上訴為違背法律上之程式，予
以駁回。本件原審經審理結果，認為上訴人鄭舜田妨害性自主之
犯行，罪證明確，因而撤銷第一審所為諭知上訴人無罪之判決，
改判論處上訴人犯強制性交罪刑，已詳敘其調查、取捨證據之結
果及憑以認定犯罪事實之心證理由，並就上訴人否認之供詞及其
所辯各語，認非可採，予以論述，就形式上觀察，原判決要無採
證認事違背經驗法則、論理法則或理由不備等足以影響判決結果
之違背法令情形。刑事訴訟法第三百八十二條第一項所謂上訴書
狀應敘述上訴理由，係指上訴書狀本身應敘述上訴理由而言，非
可引用或檢附其他文書代替之，否則，其上訴自不合法律上之程
式。則檢察官如因告訴人之聲請提起上訴，其上訴書僅檢附該聲
請狀為附件，並無一語指摘原判決如何違背法令，其上訴之程式
固非適法。然若檢察官經核閱告訴人之聲請上訴理由，認無不合
，而於其上訴書載以「茲據告訴人聲請上訴意旨略以：……」並
將該聲請狀之內容予以節錄、濃縮記載於後，應認已將告訴人之
聲請意旨轉換為其上訴理由之一部，即非屬前揭之未敘述理由情
形。本件檢察官不服第一審所為諭知上訴人無罪判決，提起第二
審上訴，其上訴書除檢附告訴人即被害人甲女（其真實姓名及出
生年月日等均詳卷）之請求上訴狀外，並認其聲請上訴為有理由
，乃於其上訴理由欄內將甲女該請求上訴狀之內容予以節錄、濃
縮記載其要旨，而依卷內訴訟資料，具體指第一審判決有如何未
妥適斟酌甲女遭性侵後之行為反應及證人葉○○之證詞，復未勘
驗甲女提出之錄音光碟等採證認事足以影響判決本旨之不當或違
法。則原判決理由以檢察官已將甲女聲請上訴所持之理由，轉化
為其自身之上訴理由，並將之載明於上訴書，非逕行引用或檢附
其他文書以為替代，因而不採上訴人之選任辯護人於原審所為檢
察官之第二審上訴不合法律上程式之抗辯，要無判決不適用法則
之違法。又證人即同在上訴人經營之○○○科診所○○中心任職
之邱○○於第一審審理時雖證稱伊不記得甲女何時升正職，她大
約做兩個月後就升正職，但是沒有完成護照，上訴人就打電話給
伊說甲女明天就可以升正職。在公司三年，只有甲女係破格升職
，只有這一次等語。原判決理由係以甲女自始均未指稱上訴人有
在工作上對其打壓情事，僅係陳述因伊「擔心」上訴人會報復伊
，「怕上訴人在工作上會打壓伊」，所以才聽從上訴人指示趴在
床上，因認邱○○上開供證，縱屬實在，亦無從否認甲女指訴之
真實性，此項論斷理由，尚與經驗與論理法則無違，應無採證違
法可言。是上訴意旨以上情指原判決違背法令，核與法律規定得
為第三審上訴理由之違法情形不相適合。而其餘上訴意旨，或係
就屬原審採證認事職權之行使及原判決已說明事項，徒憑己見，
任意指摘，或仍為單純事實之爭執，均不能認係適法之第三審上
訴理由。依上揭說明，本件上訴顯屬違背法律上之程式，應予駁
回。
據上論結，應依刑事訴訟法第三百九十五條前段，判決如主文。
中    華    民    國  一○○  年    十    月    六    日
                      最高法院刑事第八庭
                          審判長法官  黃  一  鑫  
                                法官  張  春  福  
                                法官  林  勤  純  
                                法官  李  錦  樑  
                                法官  宋  明  中  
本件正本證明與原本無異
                                      書  記  官  
中    華    民    國  一○○  年    十    月   十三   日
                                                      Ｅ